【裁判字號】    89,上易,1713
【裁判日期】    891226
【裁判案由】    詐欺
【裁判全文】
臺灣高等法院高雄分院刑事判決                  八十九年度上易字第一七一三號
    上訴人      台灣高雄地方法院檢察署檢察官
    被  告      甲○○
    選任辯護人  蘇精哲
                范仲良
                王正嘉
右上訴人因被告詐欺案件，不服臺灣高雄地方法院八十八年度易字第三七八六號中華
民國八十九年七月二十七日第一審判決（起訴案號：臺灣高雄地方法院檢察署八十八
年度偵字第二○二○號），提起上訴，本院判決如左：
      主  文
上訴駁回。
      理  由
一、公訴意旨如起訴書所載（如附件）。
二、按犯罪事實應依證據認定之，無證據不得推定其犯罪事實，刑事訴訟法第一百五
    十四條定有明文；茍積極證據不足為不利於被告事實之認定時，即應為有利於被
    告之認定，更不必有何有利之證據（最高法院三十年上字第八一六號判例參照）
    。次按刑法第三百三十九條詐欺罪之成立，須以行為人意圖為自己或他人不法所
    有，施用詐術而使被害人陷於錯誤為成立要件。所謂以詐術使人交付，必須被詐
    欺人因其詐術而陷於錯誤，若其所用方法不能認為詐術，亦不致使人陷於錯誤，
    即不構成該罪（最高法院四十六年度台上字第二六Ｏ號判例參照）。
三、公訴人認被告甲○○涉有刑第三百三十九條第一項詐欺罪嫌，無非係以被告坦承
    有部分調現，及告訴人之代表人丙○○、乙○○之指述，及共犯陳俊魁於案外自
    承未交付上開款項之書據及分期償還計劃書各一份，並有背書人為被告之支票四
    紙為論據。
四、訊據被告堅決否認有何詐欺之犯行，辯稱：公訴人所指之票據有的係交付陳俊魁
    兌現，其未經手，有的係伊交給陳俊魁請他幫忙匯款，且都係告訴人主動要求貼
    現，並未施以詐術等語。經查：
    （一）公訴人所指於民國（下同）八十五年七月十二日在台北市○○路九十二巷
          八號七樓漢生實業有限公司（以下簡稱漢生公司，公訴人誤載為漠生實業
          有限公司）負責人丙○○交付被告漢生公司所簽發之支票三張，應係分別
          為票載日期八十五年九月十三日、八十五年九月二十六日、八十五年九月
          三十日，發票人均為第一商業銀行信義分行，票面金額分別為新台幣（下
          同）七十四萬六千九百元、六十七萬二千五百元、六十二萬一千三百元，
          票號分別為ＬＡ0000000號、ＬＡ0000000號、ＬＡ000
          0000號，合計金額為二百零四萬七百元（公訴人誤載為三百零四萬七
          百元，詳見偵查卷第一百四十四頁附表一Ａ（一）），而上開三張支票，
          業據證人即提供票貼資金之金主蔡鴻章於偵訊及原審審理時均證稱：係陳
          俊魁提出上開三張支票要求其貼現等情在卷（詳見偵查卷第一百四十三頁
          、第一百四十四頁、原審八十九年六月二日審判筆錄），足證上開三張支
          票並非漢生公司交付被告請求票貼，事後縱未將款項如數交付，亦難認係
          遭被告提示而花用。
    （二）另公訴人認好萊皮飾有限公司（以下簡稱好萊公司）另交付票載日期分別
          為八十五年九月六日及八十五年十月三日，發票人均為台灣省合作金庫松
          江支庫，票面金額分別為八十五萬元、五十五萬九千三百元，票號分別為
          ＪＭ0000000號、ＪＭ0000000號二紙支票予被告及陳俊魁
          ，合計金額為一百四十萬九千三百元，惟業據證人蔡鴻章證述上開票載日
          期為八十五年十月三日、票面金額為五十五萬九千三百元、發票人為台灣
          省合作金庫松江支庫票號ＪＭ0000000號之支票，係陳俊魁提出要
          求其貼現等情（詳見偵查卷第一百四十三頁、第一百四十四頁附表一Ａ（
          二）、原審八十九年六月二日審判筆錄）；另票載日期為八十五年九月六
          日票面金額為八十五萬元、發票人為台灣省合作金庫松江支庫、票號ＪＭ
          0000000號之支票雖確係被告提出要求蔡鴻章貼現，此亦據證人蔡
          鴻章證述在卷，惟上開款項係陳俊魁委託被告代為票貼，此參諸上開支票
          背面亦有陳俊魁所開設之聖保羅國際皮具有限公司（以下簡稱聖保羅公司
          ）之背書及陳俊魁事後自承該支票債務由其負責（詳如後述）可知，而被
          告另替陳俊魁代墊七十萬元，扣除利息十萬元，共計一百四十五萬元，於
          八十五年七月十九日已匯給漢生公司，並有匯款單一紙在卷可稽，告訴人
          之法定代理人丙○○雖稱上開一百四十五萬元之款項係被告另為兌現發票
          銀行為第一商業銀行信義分行、票載日期為八十五年九月二十五日、票面
          金額為一百五十五萬元、票號為ＬＡ0000000號之支票，然公訴人
          所指之支票，背書人係陳俊魁，且漢生公司與聖保羅公司（負責人為陳俊
          魁）簽訂之買賣合約書中亦載明此張支票係給付陳俊魁公司貨款之期票，
          足見此張支票應與被告所給付之上開款項無涉，被告辯稱已將支票兌現並
          已匯款給告訴人，即非全然無據。
    （三）公訴人復指被告與陳俊魁另以同一方式詐得展得貿易有限公司（以下簡稱
          展得公司）負責人乙○○所交付由展得公司簽發票載日期分別為八十五年
          八月一日、八十五年八月八日、八十五年八月十日、八十五年八月二十三
          日，發票人均為彰化商業銀行中山北路分行，票面金額分別為二十五萬八
          百元、二十七萬元九千四百元、三十二萬六千元、四十四萬七千元，票號
          分別為ＥＵ0000000號、ＥＵ0000000號、ＥＵ00000
          00號、ＥＵ0000000號等四紙支票，金額合計為一百三十萬三千
          二百元（詳見偵查卷第一百四十六頁附表二），惟查上開四紙支票，除發
          票日期為八十五年八月十日、發票銀行為彰化商業銀行中山北路分行、票
          面金額為三十二萬六千元、票號為ＥＵ0000000號為被告提出向蔡
鴻章要求貼現外，其餘三紙支票均為陳俊魁自行向蔡鴻章提出要求票貼等
          情，亦據證人蔡鴻章證述綦詳，而告訴人展得公司之法定代理人乙○○亦
          於原審審理供稱：上開三十二萬六千元後來係轉交予陳俊魁貼現，與林裕
          章無關等情，陳俊魁事後亦坦承挪用該四紙支票票款，並就此四張支票債
          務開具本票作為清償，且自八十五年初即與被告有生意往來而與被告從事
          票貼亦有半年等語（見原審八十九年七月十四日審判筆錄及八十八年十一
          月一日告訴狀），故被告與展得公司就上開支票未如期兌現，亦無私自花
          用或施何詐術使之將支票交付可言。
    （四）公訴人又指被告與陳俊魁另向丙○○詐得分別以漢生公司簽發之票載日期
          分別為八十五年八月二十日、八十五年八月三十日，發票人均為第一商業
          銀行信義分行，票面金額分別為七十八萬六千八百元、六十一萬二千元，
          票號為ＭＡ0000000號、ＭＡ0000000號及好萊公司簽發之
          票載日期八十五年九月十日，發票銀行為台灣省合作金庫松江支庫，票面
          金額為七十五萬六千一百八十元，票號為ＭＡ0000000號，合計為
        二百十五萬四千九百八十元（詳見偵查卷第一百四十五頁附表一Ｂ），然
          上開票載日期八十五年九月十日、票面金額為七十五萬六千一百元之好萊
          公司簽發之支票，業據被告於八十五年七月五日將上開款項扣除利息交付
          七十萬元予李明華並轉交於陳俊魁，此業據證人即彰化銀行櫃檯行員李明
          華於偵訊時證述在卷（見偵查卷第一百六十一頁），另上開漢生公司所簽
          發二張支票係漢生公司法定代理人丙○○於八十五年七月二十四以快遞郵
          寄之方式寄送於被告，此有上開快遞封面郵戳及載有上情之信紙一紙在卷
          可稽，且上開二張支票被告原先欲至銀行先匯款七十八萬元至漢生公司，
          嗣因陳俊魁甫回國而以電話告之因正要代漢生公司向金主貼現，可順便將
          該款項匯給漢生公司，並就先前被告代墊之七十萬元一併匯給漢生公司乙
          節，業據證人李明華於原審審理時證述在卷（見原審八十八年十月三十日
          及八十九年四月二十六日審判筆錄），是以，被告對於上開三張支票之兌
          現流程所為之抗辯，應可採信。
    （五）由告訴人所提陳俊魁就支票貼現所生債務償還計劃書觀之，陳俊魁自承就
          上開漢生公司所簽發發票日期為八十五年九月十三日、票面金額為七十四
          萬六千九百元，發票日期八十五年九月二十六日、票面金額為六十七萬二
          千五百元，發票日期為八十五年八月二十日、票面金額為七十八萬六千八
          百元，發票日期為八十五年八月三十日、票面金額為六十一萬二千元，發
          票日期為八十五年九月十日、票面金額為七十五萬六千一百八十元五張支
          票，以及好萊公司所簽發之發票日期為八十五年九月六日、票面金額為八
          十五萬元，發票日期為八十五年十月三日、票面金額為五十五萬九千三百
          元等支票，均為其挪作他用，而表明願單獨負責清償等情，此有陳俊魁於
          八十五年九月十四日具名書寫之文件一份在卷可稽，且告訴人展得公司之
          法定代理人乙○○亦指稱陳俊魁確有與漢生公司及其本人就上開債務協調
          ，而陳俊魁確有坦承有挪用票貼之款項等語（見原審八十九年二月二十三
          日及同年七月十四日審判筆錄）；此外，並有三人協調之照片一幀在卷足
          憑，顯然陳俊魁上開文件所載之內容，堪認為真實，而陳俊魁表明係其挪
          用且單獨負責清償，且衡諸常情，若被告與其挪用行為有何行為分擔或犯
          意聯絡，陳俊魁自難心甘情願，獨力負擔清償上開債務，綜上所述，縱陳
          俊魁有何不法，尚難遽認被告有與之有行為分擔或犯意聯絡。
    （六）告訴人陳俊宇於本院審理時亦到庭陳稱：告訴時誤認被告與陳俊魁同謀，
          但後來查證結果，才知本案係陳俊魁所為等語在卷（見本院八十九年十二
          月十二日審判筆錄），益證被告並無共同詐欺。此外，復查無其他積極證
          據足資證明被告有何詐欺犯行，被告被訴詐欺罪名自屬不能證明。
五、原審以不能證明被告有詐欺之犯行而為無罪之諭知，核無不合，檢察官上訴意旨
    仍認被告犯罪，而指摘原判決不當，為無理由，應予駁回，。
據上論結，應依刑事訴訟法第三百六十八條，判決如主文。
本案經檢察官郭振昌到庭執行職務。
中    華    民    國        八十九      年     十二     月    二十六    日
                              臺灣高等法院高雄分院刑事第二庭
                                  審判長法官  曾永宗
                                        法官  惠光霞
                                        法官  邱永貴
右正本證明與原本無異。
不得上訴。
                                      書記官  周能智
中    華    民    國        八十九      年     十二     月    二十八    日
                                                                      Ｈ


司法院資訊處製作；財團法人民間司法改革基金會備份。
